臺灣高雄地方法院刑事判決　　　　　　　　　　　　九十一年度訴字第一六三七號
　　公　訴　人　臺灣高雄地方法院檢察署檢察官
　　被　　　告　甲○○
　　選任辯護人　蘇精哲
　　　　　　　　鄭銘仁
　　　　　　　　徐建光
右列被告因違反毒品危害防制條例案件，經檢察官提起公訴（九十一年度偵字第七五
六三號），本院判決如左：
    主  文
甲○○連續販賣第一級毒品，累犯，處有期徒刑拾貳年，褫奪公權陸年。
扣案之第一級毒品海洛因柒包（驗後合計淨重點陸壹公克）沒收銷燬之，另扣案之
行動電話壹支（門號為0000000000號）及藏匿毒品之容器壹個均沒收，販
毒所得新台幣拾貳萬元沒收，如全部或一部不能沒收時，以其財產抵償之。
    事  實
一、甲○○前曾於民國八十四年間因違反槍砲彈藥刀械管制條例等案件，經本院判處
    有期徒刑二年四月，已於八十六年八月八日執行完畢。仍不知悔改，意圖營利，
    並基於概括之犯意，以其所有門號0000000000行動電話為聯絡工具，
    約自民國九十年十月間起至九十一年四月七日止，在高雄市○鎮區○○路與瑞北
    路口或附近小公園旁，以新台幣（下同）三千元或六千元，偶以一、二千元等價
    錢（即按每半錢六千元或四分之一錢三千元之價格計算），連續販賣第一級毒品
    海洛因予乙○○施用，合計次數至少三十次，所得款項約十二萬元。乙○○因此
    染上毒癮，後經家人發現，於九十一年四月八日二十三時三十五分許，由父兄偕
    同至高雄市政府警察局三民第二分局自首戒毒（業經觀察勒戒出所），經警追查
    毒品來源，自行供出上情，並配合警方於翌日凌晨零時三十分許，以其兄之行動
    電話0000000000號撥前揭行動電話聯絡甲○○，佯稱欲購買海洛因毒
    品，而再約甲○○至高雄市○鎮區○○路口與瑞北路口附近交易。警員謝志芳、
    陳立彪等人乃分成二車人馬並偕同乙○○之兄陳俊義，由乙○○自行騎乘機車在
    前引導先赴現場埋伏，乙○○到達現場後，又以其所使用之門號0000000
    000行動電話聯繫甲○○出面，甲○○旋即騎乘機車攜帶擬欲交易之第一級毒
    品海洛因共七包（驗後合計淨重三‧六一公克），於同日一時二十分許出現在上
    開路口，因誤以為乙○○開車前來，而誤認同行之謝志芳與陳俊義一車為乙○○
    坐車，甫靠近輕敲該車門，尚未著手販賣，即遭謝志芳警員識出立即拉住其手，
    甲○○見狀試圖逃逸，掙扎之際自其所騎乘之機車上摔倒在地，後經其他警員合
    力將其制伏逮捕，並從其身上起出所有擬供販賣之前揭第一級毒品海洛因七包（
    含藏匿毒品之容器一個）及其所有供販毒聯絡所用之上開0000000000
    行動電話一支（另扣得甲○○所有無從證明係其供販賣之用內攙有海洛因毒品之
    香菸一支）。
二、案經高雄市政府警察局三民第二分局移送臺灣高雄地方法院檢察署檢察官偵查起
    訴。
    理  由
一、訊據被告否認連續販賣海洛因予乙○○犯行，初於警訊供稱：是乙○○說他毒癮
    發作，沒地方拿毒品，一直拜託伊幫忙，伊才拿給他，之前曾拿給他一次，並沒
    有收錢，查獲時，也是乙○○拜託伊，伊才伊給他等詞；後於偵查中改稱：查獲
    當天是乙○○打電話說要合資購買海洛因，各人出三千買半錢，乙○○當天已先
    給伊一千元，查扣之海洛因其中較大一包者即是伊與乙○○合資購買的，警訊有
    被刑求，是警察要伊照這樣講，不實在等語；嗣於本院審理期間又先後供稱：以
    前都是乙○○找伊一起去買毒品，案發當天也是乙○○打電話邀伊一起去買毒品
    ，伊才到現場，乙○○還沒給錢，要伊先給他一些，當天合資買來要還伊各等語
    。經查；
（一）被告於右揭時地為警查獲，乃因吸毒者乙○○染有毒癮，經家人發現，於九十
      一年四月八日二十三時三十五分許，由父兄偕同至高雄市政府警察局三民第二
      分局自首戒毒，自行向警方供出其所施用之海洛因係向綽號「陳仔」男子購買
      ，並配合警方於翌日凌晨零時三十分許，以其兄之行動電話00000000
      00號撥打「陳仔」之0000000000行動電話與對方聯絡欲購買海洛
      因毒品，而相約至高雄市○鎮區○○路口與瑞北路口交易，經該局警員謝志芳
      、陳立彪等人乃分成二車人馬偕同乙○○之兄陳俊義，由乙○○自行騎乘機車
      在前引導先赴現場埋伏，乙○○到達現場後，又以其所使用之門號00000
      00000行動電話撥打對方前揭行動電話聯繫後，於同日一時二十分許，被
      告騎乘機車在現場出現，因誤以為乙○○係開車前來，致誤認同車之謝志芳與
      陳俊義一車即為乙○○坐車，甫靠近輕敲該車門，即遭車內之謝志芳警員識出
      而與其他警員合力將被告逮捕，並在被告身上扣得海洛因七包（含藏匿毒品之
      容器一個）及上開0000000000行動電話一支等經過情形，業經證人
      乙○○及其父陳重剛、兄陳俊義暨查獲警員謝志芳、陳立彪等人各於警偵訊中
      證述大致情節相互可資佐證，並有相關通聯紀錄在卷（見偵查卷第二九頁以紅
      筆打ˇ標示部分），可供證明乙○○先後以其兄之0000000000號及
      其個人之0000000000行動電話撥打被告之0000000000行
      動電話與被告聯繫之事實，而乙○○當時係以向被告購買半錢海洛因為由，相
      約被告至查獲地點交易一情，除據乙○○於警訊、偵查及本院審理時均證述明
      確，亦經其兄陳俊義於警訊時陳稱：其為斷絕其弟之毒品來源，故配合警方將
      販賣者抓起來，因此由其弟撥打伊之0000000000電話予甲○○，並
      相約在前鎮區○○路與公正路口交易等語（見偵查卷第七九頁），後於偵查中
      復證稱：第一次通電話0000000000，伊有聽到其弟跟甲○○講數量
      ，好像是「錢」這個單位等語相符可供參佐（見偵查卷第八八頁首行），且被
      告嗣後確實攜帶七包白粉出現在相約地點為警查扣，該七包白粉經送鑑定確係
      第一級毒品海洛因無訛（驗後合計淨重三‧六一公克，純質淨重一‧四公克）
      ，亦有海洛因七包扣案及法務部調查局鑑定通書知在卷足證，被告於警訊及偵
      查初訊亦供陳查獲時確係要拿海洛因予乙○○等語，足認證人乙○○確係以購
      買海洛因之事將被告約出，被告亦係攜帶海洛因毒品赴約擬與乙○○交易而遭
      埋伏警員查獲等事實，已甚為明確，其嗣於偵審中改稱乙○○前曾與其合資購
      買毒品，查獲當天亦係相邀要合資購買毒品等陳詞，除經乙○○堅詞否認有與
      被告合資購毒之事，且由本院質之被告查獲當時既尚有七包海洛因何須再購買
      一情，被告旋又改稱是乙○○說毒癮發作要先向伊拿些許海洛因，再合資購買
      還伊等詞可知，被告先後供詞反覆不一，前後所辯實難採信為真。前述查獲經
      過，應堪認定無疑。又被告查獲當次之交易行為，因誤以為乙○○係開車赴約
      ，致誤認同行之謝志芳與陳俊義一車為乙○○坐車，於其甫靠近輕敲該車門時
      ，即遭謝志芳警員識出予以逮捕等情，已如前述，被告既尚未與乙○○接觸進
      行毒品交易，其查獲時尚未著手販賣行為，亦堪肯認，公訴人認被告當次行為
      已著手實施販毒行為而未遂，應有誤會。
（二）又查，證人乙○○初至警局自首坦承施用海洛因毒品時，即供稱其所施用之海
      洛因係向被告購得，後於偵查中及本院審理期間到庭作證時，就其確曾多次向
      被告購買海洛因之基本事實，前後證述亦始終如一，且就其係以被告所使用之
      門號0000000000行動電話與被告聯絡購毒之事、二人交易地點在高
      雄市○鎮區○○路與瑞北路口或附近之小公園旁，及其向被告所購得之海洛因
      係按每半錢六千元或四分之一錢三千元之價格計算等部分交易細節之歷次證述
      亦均大致相符，而其嗣後配合警方依照往常向被告購買毒品之聯絡方式，再以
      前揭行動電話相約被告至上址交易海洛因，被告果然攜帶海洛因出面赴約因而
      為警查獲等事實，亦已於前段敘明，足見乙○○供稱向被告購買海洛因之事實
      ，洵屬非虛，否則被告豈會輕易出面赴約因而為警查獲，參以乙○○自首時為
      警採尿送驗結果，確含有嗎啡陽應反應，此復有高雄市立凱旋醫院九十一年五
      月十三日高市凱醫檢字第００四三０號煙毒尿液檢驗成績書一紙在卷可憑，其
      因施用海洛因，經檢察官聲請本院裁定入勒戒所觀察勒戒一情，亦經本院調閱
      乙○○之臺灣高等法院被告全國前案紀錄表、臺灣高雄地方法院檢察署刑案資
      料查註紀錄表在卷可供審認，益證乙○○警訊、偵訊及本院供述曾多次向被告
      購買海洛因施用致染上毒癮等情節，確為真實可採。雖然乙○○就其向被告購
      買海洛因之起訖期間、總次數及歷次購買金額之細節，綜觀其警訊、偵訊及本
      院審理時歷次所述，就購買海洛因之起始時間，或有九十年十二月中旬（警訊
      ）、八月間（偵查中於九十一年五月二日及二十九日偵訊）、十月間（同年月
      三十一日偵訊首稱，後於本院審理時亦同稱此月）及十一、十二月左右（三十
      一日偵訊時有改稱該時點）之差異陳詞，就購買之總次數，亦有十五次（警訊
      ）、十幾次（偵訊）或二、三十次（本院審理時）之差別，另就每次購買金額
      先後亦有每包以二、三千元或二千元購得，或稱三千元、六千元（半錢），或
      稱大部分都買三千元（即半錢的一半），或稱有一、二次買六千元（即半錢）
      ，三千元最多，偶而買六千元或二千元，或稱三千較多，六千至少買過十次，
      也有買過一、二千元等略有出入之情，然衡諸常情，乙○○既曾多次向被告購
      買海洛因（依其歷次供述內容可知至少有十幾次以上），就其最初購買時點、
      總次數及每次購買金額等細節，自難精確記憶（吸毒者亦不可能刻意記住或計
      算其歷次購買毒品之金額或次數），尚難執此略有出入之內容，即全盤否定乙
      ○○之證言，進而認其所言全部不可採信，辯護人執此謂乙○○所言均無可信
      ，要難憑採。本院認為姑不論依乙○○前後相符之交易地點、聯絡方式，抑或
      略有出入之交易金額、次數等供述內容，均足以肯認被告確有多次販賣海洛因
      予乙○○之事實，洵屬無疑。
（三）再查，被告始終坦承其對外聯絡所使用之行動電話號碼確為00000000
      00號在卷（見警訊、偵查卷第三九頁反面及本院九十一年六月五日訊問筆錄
      ），並有該支行動電話扣案可佐，益徵乙○○證稱以該電話與被告聯絡毒品交
      易之詞非虛，被告確以上開行動電話作為販毒之聯絡工具甚明。至證人乙○○
      前後證述向被告購買安非他命之起訖時間、次數、金額，雖有前段所述之出入
      ，惟經本院就此部分細節各別詢之何者較屬正確時，業據其於本院證稱：最初
      向被告購買時間應是在十月份才正確，購買金額有三千、六千、一千、二千都
      有，三千的較多，六千至少買過十次，也有買過一千、二千的，前後共向被告
      買過二、三十次，早期約一星期買一次，後期從九十一年二、三月開始，每二
      、三天買一次，最後一次在自首前一天向被告買的等語（見本院九十一年六月
      二十日訊問筆錄），依照乙○○於本院所述之購買期間及其前後期平均一星期
      或二、三天購買毒品之頻率計算，合計其購買之次數至少有三十次以上（按自
      九十年十月份起至九十一年二月止每星期一次，共二十次，另自九十一年三月
      份起至同年四月七日最後一次購買，每二、三天購買一次，以三天一次計算，
      亦有十二次之多），核與其所稱二、三十次之數大致相近，故其嗣於本院所確
      認之時間、次數應較為準確可信，從而認定被告販毒期間，應自九十年十月間
      起至九十一年四月七日止，次數至少達三十次，至被告販毒所得，乙○○雖於
      本院陳稱三千元、六千元、一千元、二千元之金額均曾買過，然其既經表明以
      三千元之次數居多，六千元者至少亦有十次，準此，估算被告販賣海洛因予乙
      ○○之所得，以三十次計，其中十次之金額應以六千元計算，其餘二十次則以
      三千元，合計所得約十二萬元。
（四）末查意圖營利，係以有無對價關係為判斷，而海洛因係價格昂貴之違禁物，購
      買不易，且政府懸為禁令嚴加取締，刑責甚重，苟無牟利之意圖，衡情被告應
      無甘冒被取締判處重刑之危險，先後至少三十次分別以三千元、六千元等價格
      ，將海洛因販賣予乙○○吸食，其顯係基於營利之目的，販賣海洛因予他人，
      要無疑義。綜上所述，被告確有販賣第一級毒品海洛因予乙○○之犯行，已堪
      認定，事證明確，犯行足堪認定。
（五）至被告雖於偵查中抗辯逮捕押解過程中遭警刑求，其於查獲當日移送檢察官偵
      訊時，經檢察官指示法醫為其驗傷亦發現其左眼眶有瘀血之情，然查員警謝志
      芳、陳立彪二人於偵查中均否認逮捕或製作筆錄時有毆打被告之舉，而目睹逮
      捕過程之陳俊義於警偵訊中亦證述未見警員對被告使用暴力或特別毆打被告之
      事（見偵查卷第七九、八八頁筆錄），另證人乙○○於偵查中亦證稱被告至警
      局製作筆錄前，警員曾帶被告至其兄住處查證，其家人已知悉被告遭逮捕之事
      ，被告被帶回警局作筆錄時，家屬也已經到警局了，警察不可能打他等語（見
      偵查卷第八八頁反面筆錄），足見被告所言已難盡信，而被告為警逮捕時有反
      抗掙扎行為，亦均經謝志芳、陳立彪警員及陳俊義、乙○○陳明在卷，參核被
      告自稱係逮捕過程中遭警毆打，故其前揭傷勢是否試圖脫免逮捕時反抗掙扎所
      造成，不無可能，然非警訊時遭警刑求所致，甚為明確，況且被告於警訊時並
      未自白犯罪，亦未為不利於己之陳述，本院亦非專憑其警訊陳述而為其犯罪之
      認定證據，故被告此部分抗辯姑不論真實與否，亦與其前開犯行之成立，並無
      證據取捨上關聯，無從為其有利之認定，辯護人聲請再傳喚員警謝志芳、陳立
      彪等人調查，亦無必要，附此敘明。
三、查海洛因係毒品危害防制條例第二條第二項第一款所稱之第一級毒品。被告販賣
    海洛因之行為，核係犯毒品危害防制條例第四條第一項之販賣第一級毒品罪。其
    前後多次販賣第一級毒品之行為，時間緊接，且犯罪構成要件相同，顯係基於概
    括之犯意為之，為連續犯，應依刑法五十六條之規定論以一罪。至其先後持有第
    一級毒品海洛因多次之行為，亦係基於概括之犯意，本亦應以連續持有論，惟其
    持有後進而販賣，其持有之低度行為應被販賣高度行為所吸收，不另論其持有毒
    品罪。又公訴人雖僅就被告九十年十一、十二月間起之販賣行為起訴，就其自同
    年十月間起之其他販賣行為未於起訴書中及，但連續犯為裁判上一罪，檢察官
    就犯罪事實一部起訴，依刑事訴訟法第二百六十七條規定，其效力及於全部，法
    院自屬有權一併審理。再查，被告前曾於八十四年間因違反槍砲彈藥刀械管制條
    例等案件，經本院判處有期徒刑二年四月，已於八十六年八月八日執行完畢等事
    實，有臺灣高等法院被告全國前案紀錄表、臺灣高雄地方法院檢察署刑案資料查
    註表在卷可稽，其受有期徒刑之執行完畢後，五年以內再犯本件有期徒刑以上之
    罪，為累犯，惟其所犯為法定本刑死刑或無期徒刑之罪，依法不得再加重其刑。
    又被告從事販賣海洛因圖利，危害雖非淺，惟獲利十幾萬元，應尚難與大盤毒梟
    可相類比，若論以本罪之法定最低本刑無期徒刑，客觀上尚屬過苛，足以引起一
    般社會之同情，堪可憫恕，茲依刑法第五十九條之規定減輕其刑。審酌被告明知
    施用毒品戕害身心甚鉅，且戒除不易，仍為貪圖營利，非法販賣毒品，危害社會
    不淺，犯後亦無悔悟之意，及其販賣期間、所得，前有槍砲、麻藥等前科，有前
    揭刑案資料查註表可稽，素行非佳等一切情狀，量處如主文所示之刑期，並依其
    犯罪性質，併予宣告褫奪公權六年。扣案海洛因七包（驗後合計淨重三‧六一公
    克），確為第一毒品海洛因無誤，有法務部調查局鑑定通知書一紙在卷足稽，且
    為被告所有擬供販賣乙○○之物，亦如前述，應依毒品危害防制條例第十八條第
    一項前段規定宣告沒收銷燬之（至鑑定耗損部分，無庸再諭知）；另查扣之門號
    0000000000號行動電話一支，係供被告販賣海洛因犯罪聯絡所用，應
    依上開條例第十九條第一項規定宣告沒收。又被告販賣海洛因所得十二萬元，亦
    應依上開條例第十九條第一項規定宣告沒收之，如全部或一部不能沒收時，以其
    財產抵償之。至同時查扣攙有海洛因香菸一支，雖為被告所有，惟已據其陳稱係
    供己施用等語在卷，亦無從證明係供被告販賣之用，爰不併於本案宣告沒收銷燬
    。
四、末按公訴人認被告查獲當次之行為，已著手販賣行為而未遂，應另依毒品危害防
    制條例第四條第五項、第一項之販賣第一級毒品未遂罪論處一節。查被告查獲當
    時依約至約定地點出現時，因誤以為乙○○係開車赴約，而誤認同行之謝志芳與
    陳俊義一車為乙○○坐車，於其甫靠近輕敲該車門時，即遭謝志芳警員識出予以
    逮捕等情，前已敘明，被告既尚未與乙○○接觸進行毒品交易，其遭查獲時尚未
    著手實施販賣行為，應尚不構成未遂，洵堪審認，公訴人此部分之起訴情節，容
    有誤認，本應就此部分被訴犯行為無罪諭知，惟公訴人認與前揭有罪之販賣行為
    ，有連續犯之裁判上一罪關係，故不另為無罪諭知，附此敘明。
據上論斷，應依刑事訴訟法第二百九十九條第一項前段，毒品危害防制條例第四條第
一項、第十八條第一項前段、第十九條第一項，刑法第十一條、第五十六條、第四十
七條、第五十九條、第三十七條第二項、第三項，判決如主文。
中      華      民      國    九十一    年      八      月      一      日
                                  臺灣高雄地方法院刑事庭
                                      法  官    陳淑卿
右正本證明與原本無異。
如不服本判決，應於判決送達後十日內，向本院提出上訴狀。
                                      書記官    張家榮
中      華      民      國    九十一    年      八      月      一      日
附錄本判決論罪科刑法條：
毒品危害防制條例第四條第一項：
製造、運輸、販賣第一級毒品者，處死刑或無期徒刑；處無期徒刑者，得併科新台幣
一千萬元以下罰金。
